臺灣臺北地方法院民事裁定
111年度家聲抗字第73號
抗  告  人  乙○○


相  對  人  甲○○
上列當事人間宣告改用分別財產制事件，抗告人對於民國111年5
月27日本院111年度家婚聲字第8號改用分別財產制事件提起抗告
，本院裁定如下：
    主      文
抗告駁回。
抗告程序費用由抗告人負擔。
    理      由
一、按夫妻得於結婚前或結婚後，以契約就本法所訂之約定財產
    制中選擇其一，為其夫妻財產制；夫妻未以契約訂立夫妻財
    產制者，除本法另有規定外，以法定財產制，為其夫妻財產
    制；夫妻難於維持共同生活，不同居已達6個月以上時，法
　　院因夫妻一方之請求，得宣告改用分別財產制；民法第1004
    、1005條、第1010條第2項後段定有明文。次按民法第1010
　　條第1項各款固係因可歸責於夫妻之一方時，他方始得請求
    法院宣告改用分別財產制之事由，惟第2項係考量夫妻感情
    破裂，不能繼續維持家庭共同生活，且事實上不同居已達6
    個月以上時，如原採法定財產制或分別財產制以外之約定財
    產制者，茲彼此既不能相互信賴，自應准其改用分別財產制
    ，俾夫妻各得保有其財產所有權、管理權及使用收益權，減
    少不必要之困擾而設（參考74年6月3日立法理由），且明定
    夫妻雙方均得為請求，可見縱其事由應由夫妻之一方負責，
    應負責之一方亦非不得為該項請求（最高法院101年度台上
    字第613號裁定、98年度台上字第957號判決要旨參照）。
二、相對人於原審聲請意旨略以：兩造於民國107年1月13日結婚
    ，未成年子女丙○○於000年00月00日出生，全家戶籍均設於
    臺北市○○區○○路0段00巷0號3樓（下稱○○路戶籍址）。兩造
    婚後原租住於臺北市○○區○○路○段00號15樓（下稱○○路住處
    ），近年兩造感情不睦，時有爭吵，為降低衝突對未成年子
    女之影響，相對人於110年8月10日搬出○○路住處，居住於○○
    路戶籍址，與抗告人分居至今，期間僅抽空返回○○路住處探
    視子女，並無再與抗告人同居之實，而抗告人亦因○○路住處
    租約到期，於110年12月27日另覓居所，惟兩造對於酌定未
    成年子女親權行使及會面交往事項之意見分歧過大，難以達
    成共識，經核發暫時處分，抗告人亦不配合履行，相對人僅
    得聲請強制執行，顯見兩造誠摯互信基礎不復存在，難以維
    持共同生活，為此依民法第1011條第2項後段規定，聲請宣
    告兩造夫妻財產制改用分別財產制等語。
三、抗告人抗告意旨略以：
　㈠兩造原共同居住於○○路戶籍址，惟○○路戶籍址空間較小，僅
    一張雙人床，為使未成年子女丙○○與其照顧者即抗告人母親
    有足夠房間共同生活，兩造遂於附近之○○路另租屋居住(即○○路住處)，兩地相距近，走路時間不到10分鐘。因相對人為
    高管理階層，平日高壓工作，脾氣暴躁易怒，考量未成年子
    女丙○○身心狀況多受到暴力之波及，抗告人於110年7月替自
    己及未成年子女丙○○聲請保護令，希望相對人可以從此在家
    約束自己的手口。110年8月底公婆要求相對人晚上要走去○○
    路戶籍址睡覺，避免相對人加班晚歸兩造半夜又生衝突，且
    兩個家中（○○路戶籍址及○○路住處）房間都不夠分房睡覺，
    而一直維持兩地住處居住。小孩三年來晚上都睡在○○路住處
    ，並沒有住在○○路戶籍址，但抗告人週末長假或是偶爾平日
    會帶小孩到○○路戶籍址。嗣110年12月27日因抗告人上班地
    點距離○○路住處較遠，抗告人遂與母親及未成年子女丙○○搬
    離○○路住處，另租屋居住於抗告人公司附近(下稱華中橋下
    住處)，抗告人如假日沒事會與未成年子女丙○○回○○路戶籍
    址。
　㈡兩造現在確實剛分居冷靜中，平日上班沒有見面，都是視訊
    跟偶爾LINE連繫，但週末不乏互動，彼此都有在經營家庭時
    光。相對人聲請至今所舉之證據，僅代表相對人在律師的建
    議之下有做暫時處分、強制執行之聲請，但並無從支撐其所
    主張之事實。縱然兩造有時意見不和，或在保護令核發前有
    相關暴力情形發生，但現在各自剛開始在冷靜，彼此都有在
    友善維持家庭，與一般破裂分居、不相往來、各自生活無交
    集之情形實屬不同，相對人之聲請並無理由，爰依法提起抗
    告等語。
四、原審裁定意旨略以：審酌相對人於110年8月10日搬離兩造共
    同居住之○○路住處，相對人在共同住居所租約屆至後，亦已
    遷居他處，兩造分居期間因酌定子女親權及會面交往方式未
    能達成共識，經相對人提起聲請，迄由本院審理中，並核發
    110年度家暫字第213號民事裁定暫時處分在案，抗告人卻未
    配合履行，經相對人聲請強制執行，堪認兩造已欠缺互信基
    礎，有難於維持共同生活，不同居已達6個月以上之情形，
    爰依民法第1010條第2項後段規定裁定准予兩造改用分別財
    產制。
五、經查：
　㈠查兩造於107年1月13日結婚，育有未成年子女丙○○（000年00
    月出生），婚後並未約定夫妻財產制。兩造戶籍雖均設於○○
    路戶籍址，惟依相對人陳述，兩造於婚後即共同居住於○○路
    住處，與抗告人抗告理由狀載「小孩三年來晚上都睡在○○路
    住處，並沒有住在○○路戶籍址」等語大略相符（見本院卷第
    25頁抗告理由狀），是兩造自107年、108年間即搬遷至○○路
    住處共同居住，兩造實際之共同居住所應為○○路住處。又兩
    造於110年6、7月間多次因細故爭吵並發生肢體衝突，抗告
    人於110年7月間向本院聲請對相對人核發通常保護令，經本
    院於110年12月30日核發110年度家護字第777號通常保護令
    ，及相對人於110年9月27日向本院聲請協議分居酌定未成年
    子女親權及會面交往之暫時處分，經本院110年度家暫字第2
    13號裁定未成年子女由抗告人擔任主要照顧者及酌定會面交
    往之方式等情，為兩造所不爭執，並有兩造個人戶籍資料、
    110年6月至110年8月期間兩造發生衝突抗告人報警之成人保
    護案件通報表、本院110年家護字第777號通常保護令、110
    年度家暫字第213號裁定、111年度家聲抗字第8號裁定在卷
    可參（見本院卷第23-27、115-149頁），堪信為真正。
  ㈡相對人主張兩造自110年8月10日起分居至今，分居已逾6個月
    ，抗告人雖辯稱兩造有○○路戶籍址及○○路住處，兩地都有居
    住，110年8月10日相對人並沒有搬出○○路住處云云。惟依抗
    告人自承110年8月底時公婆要求相對人晚上要走去○○路戶籍
    址睡，避免相對人加班晚歸兩造半夜又生衝突等語（見本院
    卷第64頁），併參抗告人於另案本院111年度家親聲字第81
    號酌定未成年子女親權等事件所提出答辯狀稱「…然相對人
    （即乙○○）母親仍為顧全相對人（乙○○）之家庭，繼續照顧
    小孩，於110年8月26日至110年9月3日聲請人（即甲○○）匯
    款薪水前，均與聲請人（甲○○）保持聯絡，每天傳送小孩照
    片予聲請人（甲○○），並讓聲請人（甲○○）與小孩視訊…。
    」等語（見本院卷第155頁），相對人主張自110年8月已搬
    離○○路共同住處，不再於○○路住處居住過夜，兩造已實際分
    居等情，應可採信。縱相對人於白天從○○路戶籍址至○○路住
    處探視未成年子女、兩造仍有互動或兩造於假日攜未成年子
    女外出共遊，亦難認兩造仍同居一處之事實，抗告人所提出
    兩造及未成年子女共處或共遊之照片，尚難為兩造仍同居之
    佐證。兩造自110年8月10日起分居之事實，應可認定。
　㈢本件綜合審酌兩造陳述及相對人聲請酌定未成年子女親權及
    會面交往之暫時處分暨通常保護令等事件之紛爭，兩造間相
    處不睦，時有衝突，夫妻感情已生嫌隙，欠缺互信基礎，且
    迄今仍分居中，堪認兩造客觀上不能繼續維持家庭共同生活
    ，已達6個月以上，構成民法第1010條第2 項之情事，而該
    項事由並無可歸責之一方不得請求之限制，原審准予相對人
    改用分別財產制之聲請，尚無違誤，應予維持，抗告人猶執
    陳詞指摘原裁定不當，請求廢棄，為無理由，應予駁回。
六、爰裁定如主文。
中　　華　　民　　國　　111 　年　　12 　 月　　2 　　日
                  家事法庭  審判長法  官  李莉苓
                                  法  官  陳諾樺
                                  法  官  蔡寶樺
以上正本係照原本作成。
如不服本裁定，僅得於收受本裁定正本送達後10日內，以適用法
規顯有錯誤為理由並委任律師為代理人，向本院提出再抗告狀(
應附繕本)。
中　　華　　民　　國　　111 　年　　12　　月　　2 　　日
                                  書記官  張妤瑄